【裁判字號】    90,家抗,227
【裁判日期】    900830
【裁判案由】    指定遺產管理人
【裁判全文】
臺灣高等法院民事裁定  九十年度家抗字第二二七號
  抗  告  人  財政部國有財產局臺灣北區辦事處
  法定代理人  高志達
  代  理  人  吳宗明
右抗告人因相對人台灣省政府聲請指定被繼承人陳平常之遺產管理人事件，對於中華
民國八十八年十二月二十日臺灣桃園地方法院八十八年度管字第一二號所為裁定，提
起抗告，本院裁定如左：
      主      文
原裁定廢棄，發回臺灣桃園地方法院。
      理      由
一、按：繼承開始時，繼承人之有無不明者，由親屬會議於一個月內選定遺產管理人
    ，並將繼承開始及選定遺產管理人之事由，向法院報明。親屬會議依前條規定為
    報明後，法院應依公示催告程序，定六個月以上之期限，公告繼承人，命其於期
    限內承認繼承。無親屬會議或親屬會議未於前條所定期限內選定遺產管理人者，
    利害關係人或檢察官，得聲請法院選任遺產管理人，並由法院依前項規定為公示
    催告。民法第一千一百七十七條、第一千一百七十八條固有明文規定；惟查：依
    民法之規定應開親屬會議時，由當事人、法定代理人或其他利害關係人召集之，
    同法第一千一百二十九條亦有明文。前開民法第一千一百七十七條規定：「繼承
    開始時，繼承人之有無不明者，由親屬會議於一個月內選定遺產管理人，並將繼
    承開始及選定遺產管理人之事由，向法院報明。」，即係民法第一千一百二十九
    條所規定應開親屬會議之規定。
二、經查本件被繼承人陳平常於民國八十八年四月二十日死亡，其民法第一千一百三
    十八條所規定之法定繼承人陳俊傑  (長子)、陳俊宇 (次子)、陳俞榕 (養女)、
    陳柯儉 (母)、吳陳碧資  (姊)、陳碧秀 (妹)、陳年程 (弟)、陳碧吟 (妹)、陳
    碧枝  (妹)雖已於法定期間內，向所管轄法院為拋企繼承之意思表示，並經函准
    備查在案，依民法第一千一百七十六條第六項之規定，準用無人承認繼承之規定
    ，有原法院八十八年度繼字第二四九號拋棄繼承事件卷足憑。惟依前揭民法第一
    千一百七十七條規定應由親屬會議選定其遺產管理人，向法院陳明；抑有進者，
    或謂民法第一千一百七十八條第二項規定：「無親屬會議或親屬會議未於前條所
    定期限內  (繼承開始一個月內)選定遺產管理人者，利害關係人或檢察官，得聲
    請法院選任遺產管理人，並由法院依前項規定為公示催告。」，但親屬會議選定
    遺產管理人，係屬同法第一千一百三十二條第二項所規定應經親屬會議處理之事
    項。
三、從而，於無人承認之繼承，依民法第一千一百七十八條第二項規定聲請法院指定
    遺產管理人之前，應先踐行民法第一千一百二十九條、第一千一百三十一條、第
    一千一百三十二條、第一千一百三十七條等規定之前置程序，方符法律規定意旨
    。經查本件相對人即聲請人臺灣省政府依民法第一千一百七十八條第二項之規定
    ，聲請原法院指定陳平常之遺產管理人，對於前揭應踐行之前置程序，未據提出
    證據資料釋明之，原法院亦未依職權予以調查，即率予准許，非無可議；抗告意
    旨雖未指摘及此，但原裁定既有可議，仍應認其抗告有理由，應由本院予以廢棄
    ；因聲請人  (亦係利害關係人)是否已踐行前揭前置程序，認有發回由原法院就
    近調查之必要。
據上論結，本件抗告為有理由，爰裁定如主文。
中      華      民      國    九十      年      八      月     三十    日
                        民事第六庭審判長法  官  吳  欲  君
                                        法  官  藍  文  祥
                                        法  官  陳  博  享
右正本係照原本作成。
如不服本裁定，應於收受送達後十日內向本院提出抗告狀，並應繳納抗告費新台幣四
十五元正。
中      華      民      國    九十      年      九      月      三      日
                                        書記官  鄭  靜  如


司法院資訊處製作；財團法人民間司法改革基金會備份。
